【裁判字號】    97,上易,180
【裁判日期】    970506
【裁判案由】    毀棄損壞等
【裁判全文】
臺灣高等法院高雄分院刑事判決         97年度上易字第180號
上  訴  人
即  被  告  乙○○
上列上訴人因毀棄損壞等案件，不服臺灣高雄地方法院96年度自
字第68號中華民國97年1 月24日第一審判決，提起上訴，本院判
決如下：
     主  文
上訴駁回。
     事  實
一、乙○○因認鄰人甲○○所有位於高雄縣岡山鎮○○街26巷21
    號房屋後方之增建工程，有越地建築之嫌，經交涉未果，乃
    懷恨於心，竟基於公然侮辱之犯意，於民國96年11月15日上
    午某時，在甲○○上址房屋2 、3 樓外牆及封窗用之木板上
    ，不特定多數人均得共見之處，以黑色大字書寫「不義之家
    」、「油ＸＸ不要臉」、「豬狗」、「吃夠夠不見羞」等足
    以貶損人格之文字，公然侮辱甲○○及其家人；又因不滿甲
    ○○上述越地建築之舉，竟基於毀損甲○○上址房屋外牆之
    犯意，自96年11月6 日起，接續數日敲落甲○○房屋增建部
    分之外牆水泥，因而致甲○○上址房屋增建部分之外牆紅磚
    裸露，足以生損害於甲○○。
二、案經甲○○向臺灣高雄地方法院提起自訴。
     理  由
一、證據能力：
    後述關於證人等於審判外之陳述及卷附書證即書面之傳聞證
    據等部份，檢察官、被告已於本院審理調查上開證據時，就
    此證據能力均表示無意見，且本院認為以之作為本件論証之
    證據，均與待證事實具有關聯性，作為本案之證據亦屬適當
    ，依刑事訴訟法第159 條之5 第1 項規定，自得為證據。
二、訊據上訴人即被告乙○○固供認其於上開時、地，各有上述
    以黑色大字書寫「不義之家」等字句及接續數日敲落自訴人
    房屋增建部分之外牆水泥等情，然均否認其有公然侮辱及毀
    損犯意云云。然查上開事實，業據被告於原審坦承（原審卷
    第31-2、34頁），並有現場採證照片16幀、高雄縣岡山地政
    事務所土地複丈成果圖、土地及建物登記謄本各1 份在卷可
    稽（原審卷第5 頁至第10、29、30、40、42、44頁至第47頁
    ）。又觀諸前開照片，被告所書寫文字位在自訴人甲○○上
    址房屋2 、3 樓外牆及封窗用之木板上，顯屬不特定多數人
    所能共見之處，所書「不義之家」、「油ＸＸ不要臉」、「
    豬狗」、「吃夠夠不見羞」等文字，依社會通常觀念，亦顯
    屬貶損人格，使人難堪而妨害名譽之文字，且自訴人姓「游
    」，上開文字又係書寫在自訴人房屋外牆及窗口木板之明顯
    處，所書「不義之家」等文字確有侮辱自訴人全家之意甚明
    。另房屋外牆所塗之水泥，本具防水、防風、防蝕等保護磚
    牆用途，被告將其外牆上水泥敲落，已破壞上開保護作用，
    而減損其功能，以被告係屬有社會經驗之成年人，應無不知
    之理，則被告所辯其無公然侮辱及毀損犯意云云，尚難採信
    。至於被告於原審及本院所提出之土地複丈定期通知書、複
    丈成果圖、調解不成立證明書、存證信函、高雄縣政府96年
    11月14日函、現場照片、附近臨宅照片等（見原審卷第23-3
    0 頁，本院卷第42頁），僅屬被告與自訴間房屋界址私權爭
    議等情，均無從佐為被告未無上開犯行之有利事證。本件事
    證明確，被告上開公然侮辱及毀損犯行，均堪認定。
三、核被告所為，係犯刑法第309 條第1 項公然侮辱、第354 條
    毀損他人物品罪。被告書寫上開文字，公然侮辱自訴人全家
    數人，屬同種想像競合犯，僅論以公然侮辱一罪。又被告連
    日敲落自訴人房屋外牆水泥之客觀舉動，堪認係基於同一犯
    意，於密接之時空接續為之，屬接續犯，為實質上一罪。又
    被告所犯公然侮辱及毀損物品二罪間，犯意各別，行為互殊
    ，應分論併罰。
四、原審認被告罪證明確，因而適用刑法第309條第1 項、第354
    條、第55條、第41條第1 項前段、第51條第6 款，刑法施行
    法第1 條之1 等規定，並審酌被告不思理性溝通，僅為鄰地
    建築紛爭，即以文字公然侮辱自訴人一家，另毀損自訴人之
    房屋外牆，法紀觀念淡薄，復造成自訴人名譽及財產上之損
    害，雖未與自訴人達成和解，惟本件源於鄰地建築糾紛等一
    切情狀，分別量處拘役40日、30日，定應執行刑60日，並諭
    知如易科罰金以新台幣1,000 元折算1 日之折算標準。其認
    事用法，核無不合，量刑亦屬允當。被告上訴意旨否認犯罪
    ，指摘原判決不當，為無理由，應予駁回。
據上論斷，應依刑事訴訟法第368條，判決如主文。
中    華    民    國    97    年    5     月    6     日
               刑事第一庭   審判長法  官  郭雅美
                                  法  官  莊崑山
                                  法  官  張意聰
以上正本證明與原本無異。
本判決不得上訴。
中    華    民    國    97    年    5     月    6     日
                                  書記官  陳金
附錄本案論罪科刑法條：
刑法第309 條第1 項
公然侮辱人者，處拘役或3 百元以下罰金。
刑法第354 條
毀棄、損壞前二條以外之他人之物或致令不堪用，足以生損害於
公眾或他人者，處2 年以下有期徒刑、拘役或5 百元以下罰金。


司法院資訊處製作；財團法人民間司法改革基金會備份。
